【裁判字號】    98,簡上,170
【裁判日期】    970414
【裁判案由】    詐欺
【裁判全文】
臺灣桃園地方法院刑事判決             98年度簡上字第170號
上  訴  人
即  被  告  丙○○
上列被告因詐欺案件，不服本院簡易庭中華民國98年1 月20日98
年度壢交簡字第171 號第一審刑事簡易判決（聲請簡易判決處刑
案號：97年度偵字第24885 號、第24948 號），向本院提起上訴
，本院管轄之第二審地方法院合議庭判決如下：
    主  文
上訴駁回。
    事  實
一、丙○○明知金融機關對客戶前來申請開設帳戶，一般而言，
    僅需存入最低開戶金額即可開戶，並無特殊限制，且個人亦
    得同時在不同之金融機構申請數個存款帳戶使用，甚為簡便
    ，而現今宵小猖獗，不法集團為隱蔽身份，逃避警員查緝，
    並遂行犯罪起見，常有利用人頭帳戶存、領款，從事不法活
    動之情事，而得推見若隨意將其個人帳戶交給他人使用，有
    幫助該人所屬之犯罪集團從事詐欺犯罪之虞，竟仍基於幫助
    某詐欺集團成員犯詐欺取財罪之未必故意，於民國九十七年
    九月一日起至同年九月三十日止之間某日，在桃園縣中壢市
    不詳地點，將其於九十六年十一月二十日，在臺灣中小企業
    銀行東桃園分行開設之00000000000號帳戶存摺
    、金融卡及密碼，交給該不詳詐欺集團成員使用。
二、該不詳詐欺集團成員在取得丙○○之上揭帳戶存摺、金融卡
    及密碼後，即兩次意圖為自己不法之所有，並均基於詐欺取
    財之犯意，而有如下兩次詐騙被害人之行為：
（一）於九十七年九月三十日下午五時四十分許，依其自不詳管
      道取得之通訊資料，以電話聯絡上乙○○後，向乙○○佯
      稱：伊是郵局主任，現有奇摩網站傳真乙○○的付款資料
      至郵局，要求解除侯女分期付款的資料，所以前來查證云
      云，使乙○○因此陷於錯誤，遂按該詐欺集團成員指示，
      於當日晚間七時九分許，在嘉義縣民雄鄉某郵局操作自動
      櫃員機，將新臺幣（下同）二萬七千三百六十八元轉入丙○○上開銀行帳戶內，該詐欺集團成員並即遣人持丙○○
      交付之提款卡，將上揭乙○○之匯款提領一空。
（二）於九十七年九月三十日下午六時二十六分許，依其自不詳
      管道取得之通訊資料，以電話聯絡上甲○○後，向甲○○
      佯稱：伊是網路購物的客服人員，因工作人員疏失，誤將
      甲○○的付款資料記載成分期付款，導致下個月系統會自
      動自李女之帳戶扣款，希望李女能到郵局操作自動櫃員機
      更正前開付款資料云云，使甲○○因此陷於錯誤，遂按該
      詐欺集團成員指示，於當日晚間七時二十分許，在苗栗縣
      不詳郵局內操作自動櫃員機，將新臺幣（下同）二萬九千
      九百九十九元轉入丙○○上開銀行帳戶內，該詐欺集團成
      員並即遣人持丙○○交付之提款卡，將上揭甲○○之匯款
      提領一空。
三、案經桃園縣政府警察局龜山分局移送臺灣桃園地方法院檢察
    署檢察官偵查後，聲請以簡易判決處刑。
    理  由
一、後引證人甲○○、乙○○於警詢中之證詞，雖均係被告以外
    之人於審判外所為之陳述，屬於傳聞證據，惟被告在本院準
    備程序中同意引用為證據，本院審酌上開筆錄作成時之情況
    ，亦認為適當，依刑事訴訟法第一百五十九條之五第一項規
    定，上開筆錄應均有證據能力。至於後述之其餘證據依法原
    則上均有證據能力，被告亦未對其證據能力有何抗辯，參酌
    最高法院九十七年度台上字第一０六九號判決意旨，此部分
    證據具有證據能力之法律依據，即不再贅。
二、訊據被告固坦承將其上開帳戶之存摺、金融卡及密碼交給不
    詳之人之事實，惟否認有何幫助詐欺取財之犯行，辯稱：伊
    為了找工作，要應徵司機載傳播小姐，對方說要伊拿身分證
    及帳戶給他，方便客人付款，伊才將帳戶提供給對方使用，
    並無詐欺之意云云。經查：
（一）乙○○、甲○○如何於九十七年九月三十日下午，分別遭
      某詐欺集團成員詐騙，而各將二萬七千三百六十八元、二
      萬九千九百九十九元匯入被告在臺灣中小企業銀行東桃園
      分行開設之00000000000號帳戶，而該二筆款
      項亦旋即遭該詐欺集團成員遣人持提款卡提領一空等事實
      ，業經證人乙○○、甲○○分別於警詢中指述在卷，並有
      乙○○二人之轉帳交易明細單、臺灣中小企業銀行東桃園
      分行九十七年十一月四日九七東桃字第六九號函暨所附被
      告上開帳戶之開戶資料及交易明細各一份附卷可稽。
（二）本件詐欺集團在誘騙乙○○、甲○○匯款時，即已指定被
      告上開臺灣中小企業銀行帳戶作為匯款帳戶，事後並以金
      融卡從上揭帳戶中提領乙○○二人受騙之匯款，據此，足
      認上開帳戶係由該不詳詐欺集團使用無疑。而按，金融卡
      具有自提款機即時提取該帳戶內之款項、轉帳，甚至變更
      提款密碼、臨時借支現金等功能，由重要性、方便性而言
      ，設非存戶隨身攜帶，亦必妥為保存，不使之輕易外流，
      甚且，銀行、郵局等金融機關不僅均要求存戶設定金融卡
      密碼，且有提供即時掛失、止付等服務，以防存戶之金融
      卡遺失或遭人盜用，以此論之，本件詐欺集團欲使用上揭
      帳戶，如非由開設帳戶之本人提供金融卡及密碼，並任其
      使用不予掛失，實屬難能，被告在警詢、檢察官偵查及本
      院審理時並均坦承上開帳戶係伊申請、使用，而在九十七
      年九月間，在中壢交給不詳人士等語，足認將上揭帳戶提
      供予該詐欺集團使用者，即為被告本人無疑。
（三）按「行為人對於構成犯罪之事實，預見其發生而其發生並
      不違背其本意者，以故意論」，刑法第十三條第二項定有
      明文。查金融機構現時對客戶前來申請開設帳戶，一般而
      言，僅需存入最低開戶金額即可，並無特殊限制，且個人
      亦可同時在不同之金融機構申請數個存款帳戶使用，換言
      之，在金融機構開戶，甚為容易，而現今詐欺集團往往巧
      立名目，誘使被害人轉帳匯款至人頭帳戶，以遂行犯罪，
      並藉此隱蔽身份，逃避警員查緝，此種案件層出不窮，時
      有所聞，且經電視媒體、社會大眾長期報導、傳述結果，
      已係眾所週知之事實，是故，個人帳戶不能隨意提供他人
      使用，應係一般人應有之認識，而被告在提供本件存摺、
      提款卡予該詐欺集團使用時，已二十一歲，心智正常，為
      高中畢業，以其年齡、智識及經驗，對上開社會常態顯難
      諉為不知，其自有由上揭情事，而預見該詐欺集團在取得
      其帳戶之提款卡、密碼後，有將之用於詐欺取財等違法情
      事之可能。然被告仍貿然將其帳戶之金融卡等資料提供予
      該詐欺集團使用，自足認定對被告而言，縱使該詐欺集團
      果然藉其帳戶犯罪，亦不違背其本意。被告有幫助該詐欺
      集團犯詐欺取財罪之未必故意，應可認定。
（四）被告雖辯稱：伊為了找工作，要應徵司機載傳播小姐，對
      方說要伊拿身分證及帳戶給他，方便客人付款，伊才將帳
      戶提供給對方使用，並無詐欺之意云云。然查，姑不論被
      告始終未能提出相關事證以佐其說，即便如此，然一般而
      言，在金融機關開設帳戶甚為簡便，已見前述，可知對老
      闆而言，縱欲向客人收費，亦無使用員工帳戶之必要，且
      傳播小姐之收費均為現金交易，又豈有要求客人使用帳戶
      轉帳之理？上開疑點對一般人而言，應非難以察覺，且對
      被告而言，個人帳戶究竟具有相當之專屬性，設非親友借
      名申請、臨時借用等特殊原因，殊難想像被告有貿然將自
      己帳戶提供給旁人使用之可能，準此，縱然被告急於尋找
      工作，然其對對方之身份背景、工作地點全無所知，亦對
      初次見面，對方即以前開異常理由要求其提供帳戶等節，
      毫不動疑，亦未深入瞭解對方使用之目的，甚至未慮及日
      後如何將帳戶收回保管，即貿然提供個人帳戶給對方使用
      ，衡諸一般應徵工作之常態，寧有是理？何況對詐欺集團
      而言，若非被告同意提供個人上開帳戶，並配合不予掛失
      ，又如何能安心利用上開帳戶詐騙被害人匯款，而不虞詐
      騙所得因帳戶遭被告掛失而橫生枝節，以致徒費力氣卻毫
      無所得？被告所辯應係卸責之詞，並無可採。
（五）綜上所述，本件事證已臻明確，被告犯行堪予認定，應依
      法論科。
三、查被告將其個人帳戶提供予犯罪集團使用，並非直接參與該
    集團詐騙被害人之犯行，且被告對上揭犯罪，亦無為自己犯
    罪之意，其所為應僅止於對該集團之犯罪，提供構成要件以
    外之助力，係幫助犯。核被告所為，係犯刑法第三十條第一
    項前段、第三百三十九條第一項之幫助詐欺取財罪。被告以
    一個幫助行為，幫助該詐欺集團先後詐騙乙○○、甲○○款
    項，係以一行為同時觸犯兩幫助詐欺取財罪名之想像競合犯
    ，應依刑法第五十五條規定從一重處斷。被告為幫助犯，考
    量其犯行對該詐欺集團提供之助力有限，且替代性高，惡性
    不彰，爰依刑法第三十條第二項規定減輕其刑。
四、原審因認被告罪證明確，審酌被告已經成年，智慮成熟，竟
    提供個人帳戶給詐欺集團使用，助長此類詐欺歪風，增加司
    法查緝之困難，危害被害人之財產安全及社會穩定，被告先
    前並無前科，素行尚佳，犯後坦承部分犯罪事實，及其犯罪
    之手段、犯罪所生之損害、犯後態度等其他一切情狀，適用
    刑法第三十條第一項前段、第二項、第三百三十九條第一項
    等規定，判處被告有期徒刑三月，並諭知易科罰金之折算標
    準為以新臺幣一千元折算一日，經核其認事用法均無不合，
    雖漏未敘及被告係以一幫助行為觸犯兩幫助詐欺取財罪名之
    想像競合犯，惟事實欄對此已有明確記載，並不影響全案情
    節及判決本旨，量刑亦甚為妥適，應予維持。被告以其亦係
    受詐欺集團利用，而提供本件帳戶之受害人，本無幫助詐欺
    之意，且其家境清苦，父親失業，全賴母親打零工為生，又
    有弟妹三人在學，請體念其初入社會，年輕無知，准予緩刑
    為由，向本院提起上訴，然查，被告應係在得以預見可能發
    生後果之情形下，主動提供帳戶給人使用，具有幫助詐欺之
    未必故意，已見前述，而法官在有罪判決內如何量處罪刑，
    甚或是否宣告緩刑，均為實體法賦予審理法官裁量之刑罰權
    事項，故法官行使此項裁量權，自得依據個案情節，參酌刑
    法第五十七條各款所定之犯罪情狀，於法定刑度內量處被告
    罪刑，除有逾越該罪法定刑或法定要件，或未能符合法規範
    體系及目的，或未遵守一般經驗及論理法則，或顯然逾越裁
    量，或濫用裁量等違法情事之外，自不得任意指摘其量刑違
    法，最高法院對此並著有七十五年台上字第七０三三號判例
    可資參照，準此，法官量刑，如非有前述明顯情狀，自不得
    擅加指摘其違法或不當，查原審依憑前述量刑因子，在詐欺
    取財罪之法定刑度內（五年以下有期徒刑、拘役或科或併科
    一千元以下罰金，罰金部分應再適用刑法施行法第一條之一
    第二項前段規定提高三十倍），量處被告有期徒刑三月，並
    諭知易科罰金之折算標準為以一千元折算一日，衡諸本案情
    節尚稱允當，亦無違法可言，何況被告縱然家中貧困，然其
    始終未能坦承犯行，亦未賠償被害人損失，係因受前開刑之
    宣告而始知驚懼，因此情狀，亦難認有宣告緩刑之必要。綜
    上，被告上訴為無理由，應予駁回。
據上論斷，應依刑事訴訟法第四百五十五條之一第三項、第三百
六十八條，判決如主文。
本案經檢察官顏世翠到庭執行職務。
中    華    民    國    97    年    4     月    14    日
                  刑事第五庭  審判長法  官  潘政宏
                                    法  官  張詠晶
                                    法  官  陳彥宏
以上正本證明與原本無異
不得上訴
                                    書記官  翁其良
中    華    民    國    97    年    4     月    14    日


司法院資訊處製作；財團法人民間司法改革基金會備份。
